臺灣高等法院高雄分院刑事判決　　　　96年度選上訴字第29號
上　訴　人
即　被　告　丁○○
選任辯護人　蔡豐徽律師
　　　　　　林石猛律師
　　　　　　邱基峻律師
上　訴　人
即　被　告　乙○○
選任辯護人　李佳冠律師
　　　　　　張碧華律師
上　訴　人
即　被　告　甲○○
上列上訴人因違反公職人員選舉罷免法案件，不服臺灣屏東地方
法院96年度選訴字第3 號中華民國96年7 月12日第一審判決（起
訴案號：臺灣屏東地方法院檢察署95年度選偵字第24號、第54號
），提起上訴，本院判決如下：
    主  文
原判決撤銷。
丁○○共同對於有投票權之人，交付賄賂，而約其投票權為一定
之行使，處有期徒刑壹年拾月，褫奪公權參年。
乙○○共同對於有投票權之人，交付賄賂，而約其投票權為一定
之行使，處有期徒刑壹年捌月，褫奪公權參年。
甲○○有投票權之人，收受賄賂，而許以其投票權為一定之行使
，處有期徒刑肆月，如易科罰金，以銀元參佰元即新臺幣玖佰元
折算壹日，褫奪公權貳年；減為有期徒刑貳月，如易科罰金，以
銀元參佰元即新臺幣玖佰元折算壹日，褫奪公權壹年。扣案收受
之賄賂「高山極品茶」壹包沒收。
    事  實
一、丁○○因登記參選屏東縣第18屆村里長選舉，為潮州鎮永春
    里之里長候選人，為能順利當選，竟於95年6 月4 日11時前
    之某時，與乙○○共同基於投票行賄之犯意聯絡，由乙○○
    提供1 斤裝、價值新臺幣（下同）900 元之「高山極品茶」
    1 包，丁○○則攜帶競選宣傳單2 張，於同日11時40分許，
    前往屏東縣潮州鎮○○里○○路32號，明知住戶甲○○對該
    次里長選舉，為有投票權之人，乙○○、丁○○即當場將該
    包茶葉及丁○○競選宣傳單2 張置於客廳內之茶几上予以交
    付，並要求甲○○於里長選舉投票時支持丁○○；甲○○明
    知該包茶葉係其投票權應為一定行使之對價，乃應允而收受
    之。嗣經民眾檢舉，為警於同日14時許，至上址當場查扣甲○○所收受之「高山極品茶葉」1 包及丁○○競選宣傳單2
    張，丁○○、乙○○並於屏東縣警察局潮州分局警員偵查中
    自白犯行，而悉上情。
二、案經屏東縣警察局潮州分局報告臺灣屏東地方法院檢察署檢
    察官偵查起訴。
    理  由
壹、程序部分：
一、按被告犯罪嫌疑重大，而有左列情形之一者，得不經傳喚逕
    行拘提：(一)無一定之住所或居所者。(二)逃亡或有事實足認為
    有逃亡之虞者。(三)有事實足認為有湮滅、偽造、變造證據或
    勾串共犯或證人之虞者。(四)所犯為死刑、無期徒刑或最輕本
    刑為5 年以上有期徒刑之罪者；刑事訴訟法第76條定有明文
    。拘提之決定機關，於偵查中為檢察官，檢察官開具拘票載
    明應記載之事項後，交由司法警察（官）執行之，是個案中
    是否符合逕行拘提之法定事由，有無實施逕行拘提之必要，
    本屬檢察官之職責，檢察官自得依法裁量認定之。本件被告
    甲○○於警詢到案接受訊問，係由臺灣屏東地方法院檢察署
    檢察官依刑事訴訟法第76條第2 、3 款開具拘票拘捕到案之
    情，業據證人即警員陳世元於原審具結證稱：「我們到場蒐
    證後，甲○○的先生纔回來，他的態度很差，我們請甲○○
    回派出所協助調查，她先生一直阻擾我們，後來我們有聲請
    核發拘票，等拘票到了，才把甲○○帶回派出所」（原審卷
    第77頁），並有臺灣屏東地方法院檢察署檢察官拘票在卷可
    稽（警卷第25頁）。則檢察官依警方陳報之查察情形及事證
    ，依刑事訴訟法第76條第2 、3 款核發拘票，並未見有何違
    法之處，辯護人爭執拘提之合法性，應無可取。況被告甲○○於原審已表明其接受警詢時並無遭警施強暴、脅迫或其他
    不正方法之情，並稱係自行陳述等語，足認被告甲○○於警
    詢及檢察官偵查時之供述，具有任意性，而得採為本案論罪
    之證據。
二、次按被告以外之人於檢察事務官、司法警察官或司法警察調
    查中所為之陳述，與審判中不符時，其先前之陳述具有較可
    信之特別情況，且為證明犯罪事實存否所必要者，得為證據
    ，刑事訴訟法第159 條之2 定有明文。證人即共同被告乙○○、甲○○於警詢時，就被告丁○○、乙○○前往被告甲○○住處交付扣案「高山極品茶葉」1 包及丁○○之競選宣傳
    單2 張之過程所為之陳述，與渠等在審判中之陳述不符。經
    查，渠等均係於經警查獲當日即接受警詢，於警詢時就當日
    上午被告丁○○、乙○○前往被告甲○○住處交付扣案「高
    山極品茶葉」1 包及丁○○之競選宣傳單2 張等情之陳述均
    清楚詳細，且與被告丁○○於警詢所為之陳述內容大致相符
    。被告乙○○自承與被告丁○○為好友，與被告甲○○間亦
    無糾紛；被告甲○○亦稱與被告丁○○、乙○○並不認識，
    應無蓄意誣陷其他共同被告之理。而渠等於原審接受交互詰
    問時距案發時則已逾1 年，參以被告乙○○、甲○○均稱於
    警詢時所述實在等語，應認因渠等警詢時與案發時間接近，
    記憶較深刻清晰，且尚無心詳細考量證詞對自己或他人所生
    之利害關係，應係就甫發生之事實經過而為真實之陳述，且
    與被告丁○○於警詢時之供述及其餘事證亦相符合，具有較
    可信之特別情況，且均為證明本件犯罪事實存否所必要，自
    得為本案之證據。
三、查本件證人即共同被告甲○○於檢察官偵查中之證述，已經
    依法具結，其未曾提及檢察官在偵查時有不法取供之情形，
    且共同被告丁○○、乙○○及其辯護人亦未釋明上述證述有
    何顯不可信之情況，是以被告甲○○於偵查中之證述，依刑
    事訴訟法第159 條之1 第2 項之規定，自得作為證據。
四、可為證據或得沒收之物，得扣押之。對於應扣押物之所有人
    、持有人或保管人，得命其提出或交付；刑事訴訟法第133
    條定有明文。又搜索係指以發現被告（含犯罪嫌疑人）或犯
    罪證據或其他可得沒收之物為目的，而搜查被告或第三人之
    身體、物件、電磁紀錄、住宅或其他處所之強制處分；扣押
    則係指為保全可為證據或得沒收之物，而對其暫時占有之強
    制處分。應扣押物之「發現」，可能是基於搜索而來，也可
    能是基於「目光所及」的單純檢視行為而來，搜索與目光所
    及之概念有別，單純之目視並非搜索行為，是若檢警立足於
    法所容許範圍內，僅憑其感官視覺，在目光所及範圍所察覺
    的本案應扣押之物（犯罪證據或得沒收之物），亦得扣押之
    。本件查獲被告甲○○涉犯投票受賄罪之情形，業據證人陳
    世元於原審具結證稱：「當時民眾打電話報案說五福路某號
    即本案查獲地點有人在賄選，民眾有陳述到茶葉，我們約5
    分鐘後到達該地點，當時被告甲○○在客廳，我們有出示證
    件並說明來意，她叫我們進去坐，同意我們進入，我們當場
    在她的桌上發現被告丁○○的宣傳單，桌下很明顯可以看到
    1 包茶葉」（原審卷第76頁），被告甲○○於原審亦稱：「
    警察來時，有說他是警察，說有人報案我跟人家收茶葉，我
    沒有不准警察進來，警察沒有到處搜索我的東西，警察看到
    茶几下有茶葉，桌上本來就放著2 張宣傳單」（原審卷第86
    　頁）。依警方查獲扣案「高山極品茶葉」1 包及被告丁○○之競選宣傳單2 張之情形觀之，警方係經被告甲○○同意
    進入其住處客廳後，以單純之目視發現本案之犯罪證據，警
    方並未對被告甲○○施以搜索之強制處分，辯護人所指警方
    係違法搜索，容有誤會。是警方在目光所及範圍所發現之本
    案犯罪證據，依刑事訴訟法第133 條之規定加以扣押，該扣
    案物自得作為本案論罪之依據。
貳、實體部分
一、訊據上訴人即被告丁○○、乙○○、甲○○（下稱被告丁○○、乙○○、甲○○）雖均否認有交付及收受賄賂之賄選犯
    行，惟被告丁○○與乙○○為何攜帶茶葉及競選宣傳單至被
    告甲○○家中，如何共同向被告甲○○表示於里長選舉投票
    時支持被告丁○○，被告甲○○收受茶葉及競選宣傳單並同
    意於投票支持被告丁○○等情，業據：(一)被告丁○○於警詢
    供承：「95年6 月4 日上午永春里8 鄰鄰長乙○○邀我至永
    春里五福路拜訪選民」、「乙○○說那裡有2 、3 票選票」
    、「到該選民住處時樓下沒人，乙○○將茶葉1 包放在客廳
    茶几上，乙○○到樓梯口叫樓上的人，接著樓上有婦人（指
    甲○○）下樓，乙○○就介紹我是里長給對方認識，並將我
    的競選宣傳單2 張交給該婦人，乙○○說這斤茶葉是要給你
    們泡的，乙○○並向其介紹我是永春里里長候選人丁○○登
    記第2 號，要該婦人支持我」、「警方查扣的茶葉1 包、里
    長競選宣傳單2 張是我今天拜訪時交給選民（指甲○○）的
    物品」（警卷第3 、4 頁）；(二)被告乙○○於警詢供承：「
    警方查扣的競選宣傳單2 張及茶葉1 包，是95年6 月4 日11
    時許，我跟丁○○一起到永春里五福路32號甲○○住處，由
    我親手交給甲○○的」、「交給甲○○時，我有拜託甲○○
    請她投票給登記第2 號的永春里里長候選人丁○○」、「我
    拜託她時，甲○○有說好」、「丁○○在場有拜託甲○○支
    持她」、「我是永春里社區發展協會幹事，跟里長丁○○是
    很好的朋友」（警卷第8 、9 頁）；且在原審更明確坦承犯
    行（原審卷第24頁背面、75頁背面）；(三)被告甲○○於警詢
    及偵查中供承：「查扣的高山極品茶1 斤裝1 包及永春里里
    長候選人丁○○競選宣傳單2 張，是丁○○本人及我認識但
    不知姓名的男子（指乙○○）拿來的」、「他們將東西放在
    我家客廳茶几上方，當時只有我1 人在場」、「丁○○當時
    告訴我說她要競選永春里里長，要我支持投票時投給她，該
    男子要我把票投給丁○○，並說這茶葉是要送給我老公喝的
    」、「他們兩人將東西放在客廳茶几桌上，並要我支持丁○○選里長，我向對方說好」、「我把茶葉放在茶几下方的置
    物架上」、「乙○○與我先生薛文守認識，但不是很熟」（
    警卷第11、13頁背面）；「乙○○拜託我支持2 號的丁○○
    ，丁○○也說拜託，乙○○放1 袋茶葉在桌上說給我先生喝
    」（95選偵字第24號卷第9 頁）；復在偵查中具結證稱：「
    他們是來拜託我這次里長選舉要我支持丁○○，我有說好」
    、「乙○○拿出高山茶葉1 包及2 張宣傳單給我，放在我家
    客廳」、「乙○○與我先生認識，但很少往來，只有這1 次
    送東西到我家；他叫我支持丁○○，丁○○並與我握手」（
    95 選 偵字第24號卷第10、16頁）。互核渠等供證內容，情
    節大致相符。復有被告甲○○住處客廳照片（警卷第41、42
    頁、原審卷第39頁）附卷，及高山極品茶葉1 包及被告丁○○之競選宣傳單2 張扣案可資佐證。被告丁○○登記參選屏
    東縣第18屆村里長選舉，為潮州鎮永春里之里長候選人，被
    告甲○○為潮州鎮永春里里長選舉之選舉人之事實，有競選
    宣傳單、屏東縣選舉委員會96年4 月20日屏選一字第096170
    0431號函暨函附屏東縣各鄉鎮第18屆村里選舉第24投票所（
    潮州鎮永春里）選舉人名冊在卷可憑（警卷第41頁、原審卷
    第46、47頁）。被告丁○○、乙○○前往拜訪目的，既在尋
    求有投票權之被告甲○○支持，被告乙○○除介紹被告丁○○、甲○○相互認識外，復取出並交付茶葉及被告丁○○之
    競選宣傳單，拜託被告甲○○投票予被告丁○○，被告丁○○在場非但未予制止，甚至更向被告甲○○明確表示請投票
    支持，渠等於選舉投票以前如此互動，依此情狀，實非意在
    言外予以暗示而已，反係積極明確表態並相互交換對價，被
    告甲○○確有收受賄賂而允諾如何行使其投票權，被告丁○○與乙○○間更係對投票行賄有犯意聯絡及行為分擔無訛。
二、被告丁○○、乙○○、甲○○嗣雖改以下列情詞置辯：(一)被
    告丁○○辯稱：「茶葉及宣傳單2 張是由乙○○帶去的；茶
    葉是他拿出來時我纔知道；宣傳單2 張是乙○○到我的競選
    總部拿的；不知道乙○○茶葉來源；不知道茶葉是乙○○放
    的；乙○○早上有跟甲○○丈夫約好，要過去時會拿茶葉過
    去泡，茶葉跟我一點關係也沒有」；(二)被告乙○○辯稱：「
    當天我去甲○○住處2 次，第1 次是從那裡經過，進去他家
    泡茶、聊天，後來到車上拿丁○○的宣傳單請薛文守支持，
    我向薛文守說我回家拿茶葉來這裡泡；第2 次是我回家拿茶
    葉給薛文守泡，剛好經過丁○○家，就找丁○○一起去薛文
    守家泡茶，到達時我先進去，丁○○跟在我後面，當時沒有
    人在，甲○○從樓上下來，我跟她說我剛才有來過，有跟薛
    文守說要拿茶葉給他泡；我把茶葉放在桌上時旁邊沒有宣傳
    單，丁○○不知道我帶茶葉去甲○○家，丁○○的競選宣傳
    單是我在地上撿的」；(三)被告甲○○辯稱：「丁○○與乙○○送來的茶葉及丁○○競選宣傳單2 張我都不想收，是他們
    自己放在我家茶几桌上的；我將茶葉1 包放在茶几下方置物
    架上是因為難看，我要等乙○○再到我家時，要還給他」云
    云。經查：
  (一)依被告乙○○於警詢及被告甲○○於警詢及偵查中之供證內
    容，均未提及茶葉係被告乙○○與被告甲○○之夫薛文守事
    先約好，要供與薛文守泡茶之用，其後另有事先即約定提供
    茶葉泡茶之說，已有可疑。被告乙○○更是故意將茶葉及競
    選宣傳單交付之時間予以割裂，顯係有意規避兩者在對價關
    係上及與被告丁○○間之連結。雖薛文守即被告甲○○之夫
    證稱：「95年6 月4 日早上乙○○有來我家泡茶，他說有要
    拿1 包茶葉來我家泡，我說好」、「沒有說到要我支持丁○○這個問題」（原審卷第79、80頁），謂茶葉是供泡茶而與
    里長選舉無關，亦為附和。但被告丁○○與乙○○至被告甲○○住處拜訪，被告乙○○主動介紹被告丁○○係里長候選
    人，並將茶葉及競選宣傳單置放在茶几上，口頭上復積極向
    被告甲○○為選舉投票事項之請託，被告丁○○、乙○○兩
    人到訪被告甲○○之目的究竟為何，稍通人情事故之人，一
    見即明。被告乙○○如係事先由其個人約定，僅為提供薛文
    守泡茶而攜帶茶葉前往，何須邀同里長候選人之被告丁○○
    同行？何不當場言明茶葉另有其他用途，反而滿口向被告甲○○請託投票以支持被告丁○○之里長選舉？縱被告乙○○
    當場有茶葉係提供薛文守泡茶之說，惟此應屬託詞藉口，實
    則積極予以暗示，對被告甲○○所處情境而言，其主觀上之
    認知，仍舊屬於選舉投票事項之請託，此觀被告甲○○收受
    茶葉及競選宣傳單後，因此身陷「承認即遭判刑，否認又違
    實情」之兩難困境，故纔有以上「當場不想收、事後另想還
    」之辯解，企圖脫免自己在本案中之責任。
  (二)被告甲○○之夫薛文守與被告乙○○雖有認識，但非經常聯
    繫往來，之前更未曾到其家中泡茶，僅當天早上路過纔進門
    泡茶，且未曾相互送禮等情，業經薛文守於原審證述明確（
    原審卷第80頁）。被告甲○○遇被告乙○○突然偕同被告丁○○到府並攜茶葉及競選宣傳單前來，其夫薛文守當時又不
    在家中，對於被告乙○○事後是否再度前來既屬未知，且正
    值里長選舉之敏感期間，任何瓜田李下之事，理應儘量避免
    ，更何況係自里長候選人處同時收受茶葉及競選宣傳單，被
    告甲○○若無收受茶葉之意，理應當場堅詞拒絕，惟被告甲○○非未予退回，反而將茶葉1 包移置茶几下方之置物架上
    ，由此舉動觀之，顯見其確有收受茶葉之意思無訛。參以被
    告甲○○在警詢當時，猶不知被告乙○○究為何人（警卷第
    4 、5 頁），當然更不知其與薛文守有何關係，被告乙○○
    與里長候選人即被告丁○○突然造訪並交付茶葉，被告甲○○應知其非屬朋友間基於禮儀往來所為之餽贈，於被告丁○○、乙○○就里長投票事項為請託後，被告甲○○除應允支
    持外並未退還茶葉，顯係以該茶葉作為其投票權為一定行使
    之對價，應可認定。而被告丁○○既本人在場並親自對被告
    甲○○為投票事項之請託，焉有不知被告乙○○有交付茶葉
    及競選宣傳單之理。被告丁○○、乙○○、甲○○所辯各詞
    ，應屬事後推諉卸責之詞，均無可採。
  (三)至於梁丙○○雖證述扣案茶葉係其之前送給被告乙○○，惟
    此僅係證明茶葉之來源，並不足以推翻被告丁○○、乙○○
    以之作為賄賂而另行交付被告甲○○之事實，無從另為有利
    之認定。又辯護人就被告丁○○、乙○○所辯事項，雖請求
    另行傳喚里民尤桂銀、被告甲○○之夫薛文守、被告乙○○
    、甲○○；及聲請傳喚員警陳世元、鄭伊鈞檢察官以查明查
    獲本案及拘提被告甲○○之過程；復聲請勘驗警詢錄音及筆
    錄是否正確。惟被告丁○○、乙○○、甲○○所辯上情，並
    非可採，已如上述。且薛文守、陳世元、被告乙○○、甲○○業經原審以證人身分為交互詰問，所聲請訊問之其他證人
    ，依辯護人所表明之待證事項，或屬被告丁○○、乙○○當
    天出發前如何見面、或屬拘票如何簽發，乃係屬於非關本案
    投票交付、收受賄賂之其他周邊事實，本院認無調查必要。
    且警詢錄音及筆錄內容大致相同，整體上並無重大歧異之事
    實，業經本院勘驗無訛，並無辯護人所稱未予適當記載問題
    。本件罪證明確，被告丁○○、乙○○投票行賄之犯行、被
    告甲○○投票受賄之犯行，洵堪認定。
三、按賄賂罪係屬必要共犯中之「對向犯」，為二個或二個以上
    之行為者，彼此相互對立之意思經合致而成立之犯罪（最高
    法院81年度台非字第233 號判例參照），公職人員選舉罷免
    法第90條之1 第1 項之「行求」、「期約」、「交付」行為
    ，係屬階段行為，其中「行求」行為僅須向相對人為賄賂之
    意思表示即足成立，不以相對人之承諾為必要；「期約」行
    為則必以行為人與相對人間，就投票權之不行使或為一定行
    使，已有所約定始得成立；「交付」行為必係相對人與行為
    人間已有所期約，行為人復將賄賂交由相對人收受之行為。
    被告甲○○收受被告丁○○、乙○○致送交付茶葉時，有應
    允而期約會將選票投給被告丁○○，自屬基於投票受賄之意
    思而收受賄賂之茶葉，故核被告丁○○、乙○○所為，均係
    犯公職人員選舉罷免法第90條之1 第1 項對有投票權人交付
    賄賂罪；渠等就交付投票賄賂之犯行，有犯意聯絡與行為分
    擔，均為共同正犯。被告甲○○所為，則係犯刑法第143 條
    第1 項有投票權人收受賄賂罪。查被告甲○○行為後，94年
    2 月2 日公布並於95年7 月1 日施行之修正刑法第33條第5
    款規定「罰金：新臺幣1,000 元以上，以百元計」，與修正
    前條款規定「罰金：1 元以上」不同，經比較結果，以修正
    前之規定較為有利，依刑法第2 條第1 項前段規定，應適用
    行為時即修正施行前之法律規定論處。又被告丁○○、乙○○於偵查輔助機關之屏東縣警察局潮州分局警員偵查中，即
    已自白對於有投票權人之被告甲○○交付賄賂，而約其投票
    權為一定行使之構成犯罪要件事實，至於渠等在檢察官偵查
    中另有所主張或為辯解，乃係其辯護及防禦權之行使，仍不
    失為自白，仍應適用公職人員選舉罷免法第90條之1 第5 項
    前段之規定減輕其刑（最高法院81年度台上字第2257號、89
    年度台上字第4513號判決參照）。
四、原判決論處被告丁○○、乙○○、甲○○罪刑，固非無見；
    惟：(一)被告丁○○已於警員偵查中自白犯罪，原判決未予認
    定並減其刑，自有未合。(二)被告乙○○係在警員偵查中自白
    犯罪，在偵查中則已否認而另為他項辯解，原判決雖予減輕
    其刑，但未明確認定其自白犯罪之時間，亦有未合。(三)被告
    甲○○行為後，已新訂中華民國96年罪犯減刑條例，原審未
    及加以比較適用，尚有未洽。被告丁○○、乙○○、甲○○
    上訴意旨，仍均否認犯罪，雖無可取，惟原判決既有上述可
    議之處，即屬無可維持，自應由本院予以全部撤銷改判。爰
    審酌選舉乃民主政治之重要表徵，須由選民評斷候選人之才
    德、品行、學識、操守、政見而選賢與能，攸關國家政治良
    窳甚鉅，而賄選為敗壞選風之主要根源，不得使金錢介入選
    舉，抹滅實行民主政治之真意。被告丁○○身為里長候選人
    ，不以正當手段參與選舉，竟與被告乙○○串同提供茶葉，
    對選民之被告甲○○交付賄賂，所為已妨害投票之公正、公
    平及純潔，敗壞選風，冀圖僥倖，使真正民主政治難以建立
    ，渠等犯後猶飾詞卸責，難認其有悔意。惟考量渠等均無科
    處徒刑之前科，有卷附臺灣高等法院被告前案紀錄表可查，
    素行尚佳，本案賄賂所用茶葉之價值僅為900 元，及被告丁○○、乙○○尚有身分及目的上之差異等一切情狀，對被告
    丁○○量處有期徒刑1 年10月、被告乙○○仍如原審量處有
    期徒刑1 年8 月，兩人並均依公職人員選舉罷免法第98條第
    3 項規定，宣告褫奪公權3 年；被告甲○○，仍如原審量處
    有期徒刑4 月，並修正前刑法第37條第2 項規定，宣告褫奪
    公權2 年（褫奪公權為從刑之一種，應隨主刑之宣告，自應
    併予適用修正前之法律規定論處）。且因被告甲○○合於減
    刑條件，已如上述，應同時諭知其宣告刑及減得之刑，暨易
    科罰金之折算標準（其犯罪時之刑法第41條第1 項前段規定
    ：「犯最重本刑為5 年以下有期徒刑以下之刑之罪，而受6
    個月以下有期徒刑或拘役之宣告，因身體、教育、職業、家
    庭之關係或其他正當事由，執行顯有困難者，得以1 元以上
    3 元以下折算1 日，易科罰金。」，又受刑人行為時之易科
    罰金折算標準，依修正前罰金罰鍰提高標準條例第2 條前段
    規定（現已刪除），就其原定數額提高為100 倍折算1 日，
    則被告甲○○行為時之易科罰金折算標準，應以銀元300 元
    折算1 日，經折算為新臺幣後，應以新臺幣900 元折算為1
    日。惟95年7 月1 日施行之修正後刑法第41條第1 項前段則
    規定：「犯最重本刑為5 年以下有期徒刑以下之刑之罪，而
    受6 個月以下有期徒刑或拘役之宣告者，得以新臺幣1,000
    元、2,000 元或3,000 元折算1 日，易科罰金。」經比較修
    正前、後之易科罰金折算標準，以95年7 月1 日修正公布施
    行前之規定，較為有利，故應依刑法第2 條第1 項前段，適
    用修正前刑法第41條第1 項前段規定，定其易科罰金之折算
    標準，應併敘明）。至於公職人員選舉罷免法第90條之1 第
    3 項固規定預備或用以行求期約或交付之賄賂，不問屬於犯
    人與否，沒收之。但如其賄賂已交付與有投票權之人收受，
    因收受者係犯刑法第143 條第1 項之投票受賄罪，其所收受
    之賄賂應依同法條第2 項之規定沒收之，如全部或一部不能
    沒收時，追徵其價額。故犯投票行賄罪者，其已交付之賄賂
    ，自應依刑法第143 條第2 項規定，於其對向共犯所犯投票
    受賄罪為沒收或追徵其價額之從刑宣告，不得再依上開公職
    人員選舉罷免法規定沒收（最高法院93年度台上字第5728號
    判決參照）。扣案之被告甲○○所收受之賄賂「高山極品茶
    葉」1 包，為犯投票受賄罪所收受之賄賂，應依刑法第143
    條第2 項前段之規定諭知沒收。扣案被告丁○○競選之宣傳
    單2 張，業經交予被告甲○○收受，已非被告謝春蘭、乙○○所有之物，而為被告甲○○所有，然非被告甲○○因犯投
    票行賄罪直接所用或所得之物，無從宣告沒收，附此敘明。
據上論斷，應依刑事訴訟法第369 條第1 項前段、第364 條、第
299 條第1 項前段，公職人員選舉罷免法第90條之1 第1 項、第
5 項前段、第98條第3 項，刑法第2 條第1 項前段、第11條、第
28條、第143 條第1 項、第2 項前段、修正前刑法第37條第2 項
、第41條第1 項前段，罰金罰鍰提高標準條例第1 條前段，修正
前罰金罰鍰提高標準條例第2 條，修正前現行法規所定貨幣單位
折算新臺幣條例第2 條規定，中華民國96年罪犯減刑條例第2 條
第1 項第3 款、第7 條第1 項、第2 項、第9 條，判決如主文。
本案經檢察官鄭銘謙到庭執行職務。
中　　華　　民　　國　　96　　年　　11　　月　　26　　日
                  刑事第五庭    審判長法  官  曾永宗
                                      法  官  任森銓
                                      法  官  王伯文
以上正本證明與原本無異。
被告甲○○部分不得上訴。
被告丁○○、乙○○部分，如不服本判決，應於判決送達後10日
內向本院提出上訴狀，其未敘述理由者並應於提出上訴狀後10日
內向本院補提理由書（應附繕本）。
中　　華　　民　　國　　96　　年　　11　　月　　26　　日
　　　　　　　　　　　　　　　　　　　書記官  黎  珍
附錄本件判決論罪科刑法條：
公職人員選舉罷免法第90條之1 第1 項：
對於有投票權之人，行求期約或交付賄賂或其他不正利益，而約
其不行使投票權或為一定之行使者，處3 年以上10年以下有期徒
刑，得併科新臺幣1,000,000 元以上10,000,000元以下罰金。
刑法第143 條第1 項：
有投票權之人，要求、期約或收受賄賂或其他不正當利益，而許
以不行使其投票權或為一定之行使者，處3 年以下有期徒刑，得
併科5 千元以下罰金。
